【裁判字號】    99,交聲,1166
【裁判日期】    991110
【裁判案由】    聲明異議
【裁判全文】
臺灣彰化地方法院交通事件裁定        99年度交聲字第1166號
移送機關    交通部公路總局臺中區監理所彰化監理站
異議人即
受處分人    甲○○
上列異議人即受處分人因違反道路交通管理處罰條例案件，對於
交通部公路總局臺中區監理所彰化監理站於民國99年5 月31日所
為彰監四字第裁00-000000000號處分，聲明異議，本院裁定如下
：
    主  文
異議駁回。
    理  由
一、按受處分人不服道路交通管理處罰條例第8 條主管機關所為
    之處罰，得於接到裁決書之翌日起20日內，向管轄之地方法
    院聲明異議；又交通法庭認聲明異議不合法律上之程式或其
    異議權已經喪失者，應以裁定駁回之，但其不合法律上之程
    式可補正者，應先定期命為補正，逾期不補正者，即予駁回
    ，道路交通管理處罰條例第87條第1 項、道路交通案件處理
    辦法第18條分別定有明文，此為交通異議事件之程序規定，
    為聲明異議之合法要件，受處分人之聲明異議自須合於此項
    程序規定，法院始得受理為實體之審查。次按處理違反道路
    交通管理事件，有關文書送達之程序，依行政程序法之規定
    ，道路交通管理事件統一裁罰基準及處理細則第5 條定有明
    文。又「送達，於應受送達人之住居所、事務所或營業所為
    之；但在行政機關辦公處所或他處會晤應受送達人時，得於
    會晤處所為之。」、「於應送達處所不獲會晤應受送達人時
    ，得將文書付與有辨別事理能力之同居人、受僱人或應送達
    處所之接收郵件人員。」、「送達，不能依前2 條規定為之
    者，得將文書寄存送達地之地方自治或警察機關，並作送達
    通知書兩份，一份黏貼於應受送達人住居所、事務所、營業
    所或其就業處所門首，另一份交由鄰居轉交或置於該送達處
    所信箱或其他適當位置，以為送達。」、「前項情形，由郵
    政機關為送達者，得將文書寄存於送達地之郵政機關。」行
    政程序法第72條第1 項、第73條第1 項、第74條第1 項、第
    2 項亦分別定有明文。且按寄存送達發生效力所應經10日期
    間，應自寄存日之翌日起算（最高法院94年度第1 次庭長、
    法官會議決議意旨參照）。而所稱「住居所」係民法上概念
    ，指當事人依一定事實，足認以久住之意思，住於一定之地
    域者，即為設定其住所於該地，所謂「一定事實」，包括戶
    籍登記、居住情形等，以戶籍登記資料為主要依據，但不以
    登記為要件。又汽車駕駛人之住址有變更者，應填具異動登
    記書，檢同身分證或戶口名簿，向公路監理機關申請，道路
    交通安全規則第75條第1 款復有明文。是異議人倘有遷徙住
    所之事實，自應依上開規定辦理住址變更異動，否則其片面
    遷徙住所，又不辦理異動，亦未陳報新址，交通監理機關又
    有何管道得知異議人住所變更之事實，自僅能就異議人原登
    記車籍地或異議人之住所地送達文書，此時倘異議人無從親
    自收受文書，其不利益自當歸由未陳報新址或申請地址異動
    之異議人自行承擔。
二、經查：
（一）異議人駕駛車牌號碼9V-1199 號自用小客車有「在六個月
      內，駕照違規記點共達6 點以上者」之違反道路交通管理
      處罰條例案件，為交通部公路總局臺中區監理所彰化監理
      站（下稱原處分機關）以民國99年5 月31日彰監四字第裁
      00-000000000號違反道路交通管理事件裁決書所裁罰，該
      處分書由原處分機關以掛號郵務送達方式，於99年6 月9
      日依異議人之戶籍地址（即彰化縣埔心鄉○○村○○路77
      巷45號）投送，因未能會晤本人，亦無受領文書之同居人
      或受僱人，乃依法律規定於同日將該件文書寄存於埔心郵
      局，於寄存前投遞人員並已依規定製作送達通知書2 份，
      1 份黏貼於應受送達人住所門首，1 份置於受送達處所信
      箱或適當位置等情，有交通部公路總局臺中區監理所彰化
      監理站送達證書影本在卷可稽。
（二）按汽車所有人名稱、住所等如有變更，應向公路監理機關
      辦理登記；車主、駕駛人依規定向公路監理機關申領之車
      輛牌照、駕駛執照，係以戶籍住所為登記地址；基於社會
      現況及便民原則，並因應車主、駕駛人需要，於公路監理
      電腦系統車籍及駕籍檔中增列通信地址，以利公路監理機
      關各項通知單之寄達，特訂定本注意事項；公路監理機關
      受理車主、駕駛人申請增設通信地址後，應立即登載於公
      路監理電腦系統之車籍及駕籍檔中；爾後各項便民服務之
      通知事項及汽車燃料使用費繳款通知、汽車使用牌照稅繳
      款通知及違規通知單、裁決書之送達，皆以通信地址寄發
      ，道路交通安全規則第23條第1 項、公路監理電腦系統車
      輛車籍及駕駛人駕籍增設「通信地址」（99年2 月23日修
      正為「住居所或就業處所」）欄位作業注意事項第1 條、
      第6 條分別定有明文。本件異議人之戶籍地址為「彰化縣
      埔心鄉○○村○○路77巷45號」，有本院查調個人基本資
      料結果附卷可稽，足認本件裁決書已向異議人戶籍地為合
      法送達，縱異議人未居住於戶籍地址，為求收信便利，理
      當至監理機關陳報應送達之處所，然其卻未依此為之，原
      處分機關自無從知悉異議人實際居住處所或其他聯絡方式
      ，是該機關依受處分人當時之戶籍地址送達裁決書，於法
      並無違誤，依法已生送達效力。從而，異議人如對原處分
      機關上開裁決不服欲提起異議，依照上述說明，其20日之
      合法提出異議期間即自99年6 月20日（即寄存日之翌日99
      年6 月10日起算10日之送達生效日99年6 月19日之翌日）
      起算至99年7 月9 日止；另異議人之戶籍地為彰化縣埔心
      鄉，非居住於處罰機關即交通部公路總局臺中區監理所彰
      化監理站所在之彰化縣花壇鄉，但居住於本院之管轄區○
      ○○○道路交通案件處理辦法第12條及法院訴訟當事人在
      途期間標準第4 條第1 款第2 目，其在途期間為2日，是
      異議人至遲應於99年7 月11日以前就上開裁決提出異議。
      惟異議人遲至99年10月25日始就上開裁決提起聲明異議，
      此觀其聲明異議書狀上彰化監理站公文收文專用章印文自
      明，是本件聲明異議顯已逾20日異議期間。綜上，異議人
      之聲明異議顯然不合法律上程式，且無從補正，揆諸前揭
      說明，自應駁回異議人之異議。
據上論斷，應依道路交通案件處理辦法第18條前段，裁定如主文
。
中    華    民    國    99    年    11    月    10    日
                  交通法庭    法  官  游秀雯
以上正本證明與原本無異
如不服本裁定，應於裁定送達後五日內向本院提出抗告狀(須附
繕本 )。
中    華    民    國    99    年    11    月    10    日
                              書記官  謝志鑫

司法院資訊處製作；財團法人民間司法改革基金會備份。
